臺北高等行政法院簡易判決
　　　　　　　　　　　　　　　　　　 96年度簡字第00119號
原　　　告　甲○○
被　　　告　臺北市政府衛生局
代　表　人　邱文祥（局長）
　　　　　　　送達代收人　乙○.
上列當事人間因醫療法事件，原告不服臺北市政府中華民國95年
12 月6日府訴字第09585007900 號訴願決定，提起行政訴訟。本
院判決如下：
　　主  文
原告之訴駁回。
訴訟費用由原告負擔。
　　事實及理由
一、程序說明：
    本件因屬不服行政機關所為罰鍰處分而涉訟，其標的之金額
    為新臺幣（下同）5萬元， 係在20萬元以下，依行政訴訟法
　　第229 條第1 項第2 款、第2 項規定及司法院民國（下同）
　　92年9 月17日（92）院臺廳行一字第23681 號令，應適用簡
　　易程序，本院並依同法第223 條第1 項規定，不經言詞辯論
　　，逕行裁判。
二、事實概要：
    原告係台北市○○區○○路91號「瑞泰中醫診所」負責醫師
    ，於95年6月15日， 在嘉義市世新有線電視股份有限公司第
    75頻道「中醫漫談」節目中，以「腎虧與骨刺」為主題，藉
    採訪方式，由原告闡述「坐骨神經痛、骨刺......」等症候
    群及推薦藥材給觀眾，並述及經其治癒之患者療程中所交付
    的藥物名稱，且以現場call-in 專線：0000000000回答問題
    。案經嘉義市衛生局查獲後，以95年6 月30日衛醫字第0951
    030468號函移由被告審查屬實，認原告以達招徠患者醫療為
    目的，違反醫療法第86條第3 款規定，依同法第103 條規定
    ，作成95年7 月20日北市衛醫護字第09535499400 號行政處
    分書（下稱原處分），處原告5 萬元罰鍰。原告不服，提起
    訴願，遭決定駁回，遂向本院提起行政訴訟。
三、兩造聲明：
  (一)原告聲明求為判決：
    1.訴願決定及原處分均撤銷。
    2.訴訟費用由被告負擔。
  (二)被告聲明求為判決：
    1.原告之訴駁回。
    2.訴訟費用由原告負擔。
四、兩造之爭點：
　(一)原告主張之理由：
    1.原告因中醫師醫學專業，受邀至「中醫漫談」節目中，擔
      任特別來賓，就「腎虧與骨刺」之主題，與主持人及現場
      CALL-IN 之觀眾間，以原告習醫行醫多年之經驗，用輕鬆
      、顯淺之方式，說明相關問題，本非「醫療廣告」！況整
      個節目錄製過程，製作單位謹守節目異於廣告之分際，僅
      以「張醫師」相稱，未公布原告全名，更未提及原告服務
      之醫療院所名稱、地點、電話，並無宣傳醫療業務，以達
      招徠患者之行為。
    2.再者，原告參加有關中醫醫學健康常識之節目，回答相關
      中醫問題，從頭至尾，均未為自己或所屬醫療院所宣傳任
      何醫療業務。至於原告參加該節目，在某種程度上雖可提
      升原告之知名度，對於爾後執業難謂全無助益，惟究與「
      醫療廣告」有別，不容被告將「一般醫療健康節目」與醫
      療廣告」混為一談。原告於節目中，就主持人或CALL -IN
      觀眾所提疑問，一本中醫師多年行醫專業，予以回答，並
      無違反醫療法第86條第3 款「以公開祖傳秘方或公開答問
      為宣傳。」之規定。
    3.按0000-000-000電話專線，並非原告所有，亦非原告所屬
      醫療院所所有，而係節目製作單位，就節目內容有任何疑
      義之觀眾，提供免付費之服務電話，本與原告全然無涉，
      有中華電信股份有限公司多功能0800服務租用／異動申請
      書，內載0000- 000- 000之用戶名稱、用戶地址，既非原
      告，亦非原告住所或原告服務院所地址甚明。縱有一般觀
      眾撥打該0000- 000-000 專線，非對該節目內容表示意見
      ，而係要求提供原告之任職院所電話者，在法律未明文禁
      止製作單位提供參加醫師之服務電話之情形下，製作單位
      予民方便，私下將原告所屬醫療院所電話提供給觀眾，尚
      難推論原告意在招徠患者。
　(二)被告主張之理由：
    1.依醫療法第85條第1項規定： 「醫療廣告，其內容以下列
      事項為限 ：1、醫療機構之名稱、開業執照字號、地址、
      電話及交通路線。 2、醫師之姓名、性別、學歷、經歷及
      其醫師、專科醫師證書字號。3 、全民健康保險及其他非
      商業性保險之特約醫院、診所字樣。4 、診療科別、診療
      時間。5 、開業、歇業、停業、復業、遷移及其年、月、
      日。6 、其他經中央主管機關公告容許登載或播放事項。
      」行政院衛生署74年3 月4 日衛署醫字第517953號函略以
      ：「…說明：…二、該廣告雖未載有診所名稱、地址，但
      其廣告尾段除載有信箱外，尚載有電話及醫師姓名，核與
      所附資料內載之前言：『四、應用本法的患者有問題時，
      請以電話詢問。五、應用本法的患者，應依本法所指導原
      則及醫師面囑，進行治療至根治階段…』等文詞相呼應，
      顯屬藉其電話招徠醫療業務之行為，應依法處罰。…」臺
      北市政府94年2 月24日府衛企字第09404404400 號公告：
      「.. .... 公告事項：修正後本府90年8 月23日府秘二字
      第9010 798100 號公告略以：『......六、本府將下列業
      務委任本府衛生局，以該局名義執行之......（十）醫療
      法中有關本府權限事項。......』......」。
    2.原告為台北市○○區○○路91號「瑞泰中醫診所」負責醫
      師，其於95年6 月15日在嘉義市世新有線電視股份有限公
      司第75頻道「中醫漫談」節目中，以「腎虧與骨刺」為主
      題，藉採訪方式，由原告闡述「坐骨神經痛、骨刺......
      」等症候群及推薦藥材給觀眾，並述及經其治癒之患者療
      程中所交付的藥物名稱，經被告審認該內容涉「病名及療
      效」；且原告以現場call-in 諮詢專線：0000000000回答
      問題，整體以觀，可達招徠患者醫療之目的，顯藉公開答
      問宣傳，而該專線經被告於95年7 月10日撥打查證，受話
      者表明欲求診者可撥：（02）0000-0000 電話；經撥打該
      電話，受話者表明係「瑞泰中醫診所」，另提供醫師手機
      號碼。整體以觀，顯有藉由節目類型態，宣傳醫療業務及
      招徠患者醫療之目的。原告所為已違反醫療法第85條第1
      項之規定及同法第86條第3 及第5 款之規定「以公開祖傳
      秘方或公開答問為宣傳」，「藉採訪或報導為宣傳」，爰
      依同法第103 條之規定處分，應無不合，請予維持。
五、得心證之要領:
(一)、按醫療法第9 條規定：「本法所稱醫療廣告，係指利用傳播
    媒體或其他方法，宣傳醫療業務，以達招徠患者醫療為目的
    之行為。」第11條規定：「本法所稱主管機關：在中央為行
    政院衛生署；在直轄市為直轄市政府；在縣（市）為縣（市
    ）政府。」第85條第1 項、第2 項規定：「醫療廣告，其內
    容以下列事項為限：一、醫療機構之名稱、開業執照字號、
    地址、電話及交通路線。二、醫師之姓名、性別、學歷、經
    歷及其醫師、專科醫師證書字號。三、全民健康保險及其他
    非商業性保險之特約醫院、診所字樣。四、診療科別及診療
    時間。五、開業、歇業、停業、復業、遷移及其年、月、日
    。六、其他經中央主管機關公告容許登載或播放事項。」「
    利用廣播、電視之醫療廣告，在前項內容範圍內，得以口語
    化方式為之。但應先經所在地直轄市或縣（市）主管機關核
    准。」第86條規定：「醫療廣告不得以下列方式為之：一、
    假借他人名義為宣傳。二、利用出售或贈與醫療刊物為宣傳
    。三、以公開祖傳秘方或公開答問為宣傳。四、摘錄醫學刊
    物內容為宣傳。五、藉採訪或報導為宣傳。六、與違反前條
    規定內容之廣告聯合或並排為宣傳。七、以其他不正當方式
    為宣傳。」第103 條第1 項第1 款規定：「有下列情形之一
    者，處5 萬元以上25萬元以下罰鍰：一、違反......第85條
    、第86條規定或擅自變更核准之廣告內容。」行為時同法施
    行細則第4 條規定：「本法第8 條（修正前）所稱傳播媒體
    ，指廣播、電視、錄影節目帶、新聞紙、雜誌、傳單、海報
    、招牌、牌坊、電影片及其他傳播方法。」
(二)、首開事實欄所述之原告為台北市○○區○○路91號「瑞泰中
    醫診所」負責醫師，於95年6 月15日，在嘉義市世新有線電
    視股份有限公司第75頻道「中醫漫談」節目中，以「腎虧與
    骨刺」為主題，藉採訪方式，由原告闡述「坐骨神經痛、骨
    刺......」等症候群及推薦藥材給觀眾，並述及經其治癒之
    患者療程中所交付的藥物名稱，且原告以現場call-in 專線
    ：0000000000回答問題等事實，有嘉義市衛生局95年6 月15
    日播出之節目側錄光碟及原告95年7 月12日陳述說明書等件
    影本附原處分卷可稽，並為兩造所不爭，堪以憑認。
(三)、查原告應邀參與中醫座談節目，以「腎虧與骨刺」等為主題
    ，接受主持人採訪，並由原告以現場call-in 專線：000000
    0000回答問題，已如前述，而該專線經被告於95年7 月10日
    撥打查證，受話者表明欲求診者可撥：（02）00000000電話
    ；經撥打該電話，受話者表明係「瑞泰中醫診所」，另提供
    醫師手機號碼乙節，亦有台北市政府衛生局公務電話紀錄表
    在原處分卷可按。整體以觀，節目內容涉及「病名及療效」
    ，顯有促使接受訊息者在觀看節目後，於患病時產生向原告
    尋求診治之意願，且播打諮詢專線電話後，即可知悉原告診
    所名稱及連絡方式。況原告亦自承: 「原告參加該節目，在
    某種程度上雖可提升原告之知名度，對於爾後執業難謂全無
    助益」云云（見原告起訴狀第6 頁），故原告有藉由電視節
    目公開問答型態，宣傳醫療業務及招徠患者醫療之目的，要
    堪認定。是原告主張該節目非醫療廣告，並無違反醫療法之
    行為云云，尚非可採。
六、綜上所述，原告所訴各節，均非可採。原處分以原告以違反
    醫療法第86條第3 款規定，依同法第103 條規定，處原告法
    定最低額5 萬元罰鍰，核無違誤，訴願決定予以維持，亦無
    不合。原告仍執前詞，訴請撤銷，為無理由，應予駁回。
據上論結，本件原告之訴為無理由，爰依行政訴訟法第233條第
1項，第98 條第3項前段，判決如主文。
中　　華　　民　　國　　96　　年　　4 　　月　　10　　日
                          第四庭      法  官  林惠瑜
上為正本係照原本作成。
本件以訴訟事件所涉及之法律見解具有原則性者為限，始得於本
判決送達後20日內向本院提出上訴狀並表明上訴理由，如已於本
判決宣示後送達前提起上訴者，應於判決送達後20日內補具上訴
理由（均按他造人數附繕本），且經最高行政法院許可後方得上
訴。
中　　華　　民　　國　　96　　年　　4 　　月　  10　 日
                                      書記官  劉道文
